【裁判字號】    98,易,473
【裁判日期】    980925
【裁判案由】    業務侵占等
【裁判全文】
台灣基隆地方法院刑事判決               98年度易字第473號
公  訴  人  台灣基隆地方法院檢察署檢察官
被      告  丙○○
                    國民
上列被告因業務侵占案件，經檢察官提起公訴（98年度偵字第19
79號），本院裁定進行簡式審判程序並判決如下：
    主  文
丙○○犯業務侵占罪，共貳拾伍罪，各處有期徒刑月；如易科
罰金，均以新台幣壹仟元折算壹日。又犯詐欺取財罪，處有期徒
刑月；如易科罰金，以新台幣壹仟元折算壹日。應執行有期徒
刑壹年；如易科罰金，以新台幣壹仟元折算壹日，緩刑伍年。
    事  實
壹、犯罪事實
一、犯罪經過
    丙○○自民國97年7 月31日起，至同年11月7 日止，在台灣
    光通企業有限公司擔任業務主任，負責業務稽核及收費之職
    務，為從事業務之人。詎其意圖為自己不法之所有，自97年
    8月某日起，至同年11月7日止，向附表所示之客戶收取附表
    所示之費用後，均未交回該公司，予以侵占入己，供己花用
    ，共計新台幣64,048元。又其已於97年11月7 日自該公司離
    職，竟仍意圖為自己不法之所有，於同月11日，擅自以該公
    司名義向客戶陳秀美收取費用，陳秀美不疑有他，認為係光
    通公司派其前來收取費用，而將新台幣2,480 元交付之。嗣
    因該通公司察覺有異，始進而查知上情。
二、案發經過
    嗣於97年9 月間，經該公司於查帳時發覺有異，進而查悉上
    情。
貳、起訴經過
    案經被害人前述公司訴請台灣基隆地方法院檢察署檢察官偵
    查後起訴。
    理  由
壹、簡式審判
一、法律修正
    按除簡式審判及簡易程序案件外，第一審應行合議審判，民
    國92年2 月6 日公布並於92年9 月1 日全面施行之刑事訴訟
    法第284 條之1 定有明文。其次，除被告所犯為死刑、無期
    徒刑、最輕本刑為三年以上有期徒刑之罪，或高等法院管轄
    第一審案件者外，於前條第一項準備程序進行中，被告先就
    被訴事實為有罪之陳述時，審判長得告知被告簡式審判程序
    之旨，並聽取當事人、代理人、辯護人及輔佐人之意見後，
    裁定進行簡式審判程序，修正後刑事訴訟法第273 條之1 第
    1 項亦規定甚詳。再者，刑事訴訟法第284 條之1 已於96年
    3 月26日再修正公布，規定為：「除簡式審判、簡易程序案
    件及第三百七十六條第一款、第二款所列之罪之案件外，第
    一審應行合議審判。」所謂第376 條第1 款，係指最重本刑
    為3 年以下有期徒刑、拘役或專科罰金之罪；所謂第376 條
    第2 款，係指刑法第320 條及第321 條之竊盜罪。
二、程序差異
    依修正後刑事訴訟法第273 條之2 之規定，簡式審判程序之
    證據調查，不受第159 條第1 項（傳聞法則）、第161 條之
    2 （當事人陳述意見）、第161 條之3 （自白最後調查）、
    第163 條之1 （當事人聲請調查證據）及第164 條至第170
    條（物證、書證調查、交互詰問規則）規定之限制。申言之
    ，自92年9 月1 日起，我國刑事訴訟制度改為三分法：其一
    ，輕罪案件，檢察官以「聲請簡易判決處刑書」聲請法院以
    簡易判決處刑者，法院得不經言詞辯論，逕為有罪之簡易判
    決。其二，檢察官起訴非強制辯護案件而被告認罪者，法院
    得裁定以受命法官一人進行簡式審判，其程序略如刑事訴訟
    法修正前獨任法官所進行之通常審判程序。其三，檢察官起
    訴之強制辯護案件或非強制辯護案件而被告否認全部或一部
    之犯罪者，法院應進行合議審判，適用修正後刑事訴訟法，
    進行交互詰問之通常審判程序。
三、本案情形
    經查：被告丙○○經起訴之罪名為刑法第336 條第2 項之業
    務侵占罪及刑法第339 條第1 項之詐欺取財罪，並非96年3
    月26日修正公布之刑事訴訟法第284 條之1 之除外規定，不
    得獨任進行審判程序，必須合議為之。其次，被告於98年9
    月11日之審判程序進行中，就被訴事實為有罪之陳述，經本
    院告知簡式審判程序之旨，並聽取當事人之意見後，本院認
    為適合進行簡式審判程序，業經當庭裁定確定在案。
貳、事實認定
    右揭事實業據被告於警詢、偵查中及審判中坦承不諱，核與
    證人即告訴人公司之代理人乙○○證述之情節相符，並有切
    結書、本票、協議書、侵占明細表、派工單、申裝預約書、
    客戶同意書、被告離職單、被害人陳秀美之同意書等在卷可
    稽，足見被告之自白與真實相符，可以採信，從而其行洵堪
    認定。
、法律適用
一、所犯罪名
    核被告所為，係犯修正後刑法第336 條第2 項、第1 項之業
    務侵占罪及刑法第339條第1項之詐欺取財罪。
二、適用新法
１、刑法修正
    按刑法於95年7 月1 日修正施行，依修正後之刑法第2 條第
    1 項，行為後法律有變更者，適用行為時之法律，但行為後
    之法律有利於行為人者，適用最有利於行為人之法律。新刑
    法第2 條乃係規範行為後法律變更所生新舊法比較適用之準
    據法，故於95年7 月1 日新刑法修正施行後，如有涉及比較
    新舊法之問題，即應逕依新刑法即現行刑法第2 條第1項 規
    定，為「從舊從輕」之比較（參見最高法院95年度第8 次刑
    事庭會議決議）。
２、本案情形
    經查：被告接續行為之最初時間在97年7 月間，已如前述，
    並非在95年7 月1 日之前，不生新舊法比較之問題，應逕行
    適用行為時之新法。
三、罰金問題
１、刑法修正
    依刑法施行法第1 條之1 之規定：「中華民國94年1 月7 日
    刑法修正施行後，刑法分則編所定罰金之貨幣單位為新台幣
    。94 年1月7 日刑法修正時，刑法分則編未修正之條文定有
    罰金者，自94年1 月7 日刑法修正施行後，就其所定數額提
    高為三十倍。但72年6 月26日至94年1 月7 日新增或修正之
    條文，就其所定數額提高為三倍。」相關分則法律之罰金刑
    ，自應依上開規定配合調整。
２、本案情形
    經查：刑法第336 條第2 項及第339 條第1 項之規定，因非
    屬72年6 月26日至94年1 月7 日所新增或修正之條文，應就
    其所定得併科之罰金數額提高為30倍，亦即刑法第336 條第
    2 項之併科罰金最高額為新台幣9 萬元，刑法第339 條第1
    項之罰金最高額為新台幣3 萬元；依修正刑法第33條第5 款
    之規定，其下限為新台幣1 千元。
四、減刑條例
１、法律規定
    按犯罪在中華民國96年4 月24日以前者，除本條例另有規定
    外，依下列規定減刑：一、死刑減為無期徒刑；二、無期徒
    刑減為有期徒刑20年；三、有期徒刑、拘役或罰金，減其刑
    期或金額二分之一。依本條例應減刑之罪，未經判決確定者
    ，於裁判時，減其宣告刑。依前項規定裁判時，應於判決主
    文同時諭知其宣告刑及減得之刑，96年7 月16日施行之中華
    民國96年罪犯減刑條例第2 條第1 項、第7 條定有明文。又
    犯最重本刑為5 年以下有期徒刑以下之刑之罪，依本條例規
    定減為6 月以下有期徒刑、拘役者，應於為減刑裁判時，併
    諭知易科罰金折算之標準；減刑後之易科罰金或易服勞役之
    折算標準，仍宜照原標準定之，上開條例第9 條、法院辦理
    96年減刑案件應行注意事項第16條亦有明文。
２、本案情形
    經查：被告之行為時間，均非在96年4 月24日之基準日前，
    不合中華民國九十六年罪犯減刑條例之規定，不得予以減刑
    ，應予指明。
五、數罪併罰
    被告所犯數罪，係分別起意，應予分論併罰。其次，法官在
    個案量刑時，其所宣告之刑係罪刑相當之量刑結果，惟刑法
    第51條數罪併罰之制度，卻規定應定執行刑，此項立法使得
    法官原本宣告其與責任相當之刑罰，遭到打折。因此，除有
    期徒刑之併罰之外，此項規定自以刪除為妥，立法應注意及
    之。
１、就死刑及無期徒刑而言
    就死刑及無期徒刑而言，依刑法第51條第1 款至第4 款之規
    定，宣告多數死刑者，執行其一；宣告之最重刑為死刑者，
    不執行他刑；宣告多數無期徒刑者，執行其一；宣告之最重
    刑為無期徒刑者，不執行他刑。此種情形，乃性質上無法併
    為執行之故。然則，性質上無法併為執行部分，執行檢察官
    事實上不予執行即可，原不必在立法上明文免其執行之義務
    ；否則，將置法院之宣告刑於何地？亦即法院之宣告刑又有
    何意義？申言之，法院宣告死刑或無期徒刑者，必因其罪責
    深重，法院宣告多數死刑或無期徒刑者，必因其罪責更為深
    重；若實際無法執行，也是無可奈何；惟在法律上規定只能
    執行其一，等於免除其他部分之罪刑，對被害人而言，真是
    情何以堪？如此，此項立法又有何意義？
２、就有期徒刑而言，
Ａ、就報應之刑罰理論觀之
    依刑法第51條第5 款之規定，「宣告多數有期徒刑者，於各
    刑中之最長期以上，各刑期合併之刑期以下，定其刑期」，
    亦即在定其執行刑時，將減去若干徒刑。此項立法使得法官
    原本宣告其與責任相當之刑罰，遭到打折，如何謂之符合正
    義之制度？觀之同條第九款，從刑之沒收既得併執行之，何
    以主刑之徒刑、拘役或罰金必須打折執行？何況，在重罪之
    定執行刑，其所減去之刑將以年計，如何謂之符合公平正義
    之原則？尤有進者，若二個以上之重罪，均宣告法定最低刑
    ，則定執行結果，將低於法定刑，不合立法最低刑之要求，
    根本不合立法上之罪刑相當原則。
Ｂ、就個別預防之刑罰理論觀之
    依教育刑之「同時教化原則」觀之，有期徒刑之定執行即有
    其必要性。所謂個別預防，即監獄之執行係報應理論之責任
    抵償，被告在執行中，經由自己之悔罪與監獄之教化，得以
    再社會化，而回歸社會。為此而有行刑累進處遇（例如善時
    制）及假釋之規定。茲以被告犯殺人罪及強盜罪為例，若其
    殺人罪經宣告有期徒刑十年，強盜罪經宣告有期徒刑五年；
    在理論上，十年使其殺人行為罪刑相當，五年使其強盜行為
    罪相當。惟在實際上，既要同時執行，當被告在悔罪時，係
    同時就殺人罪及強盜罪而為之，而監獄在教化時，亦同時就
    殺人罪及強盜罪而為之，亦即被告之同時悛悔加之監獄之同
    時教化，共同促成被告之再社會化。因此，就有期徒刑而言
    ，定其執行刑即有刑罰理論之根據。惟司法實務基於罪刑相
    當之觀點，習慣上僅減少一點刑期，未曾減得太多。
３、就拘役而言，
    所謂拘役，顧名思義，是指抓來勞役，屬於強制工作，具有
    保安處分之性質，是故監獄行刑法第2 條第2 項規定「處拘
    役者應與處徒刑者分別監禁」。在刑罰種類中，拘役一項並
    無教化功能，乃不具實益之刑罰種類，立法上以廢除為宜，
    以資符合自由刑單一化之要求；6 月以下之短期自由刑，既
    難有教化作用，又易使受刑人感染惡習，除非被告有受其執
    行之特殊必要，否則尚無宣告之必要；如其宣告，應以緩刑
    或易科罰金而調和之，何況是拘役！因此，若要留存拘役，
    亦以改為保安處分為宜。然則，我國立法上不但保留拘役，
    而且比照有期徒刑之規定，應定執行刑，實無必要。觀之94
    年2 月2 日修正公布而於95年7 月1 日施行之刑法，其51條
    第10款增但書「應執行者為三年以上有期徒刑與拘役者，不
    執行拘役」，可見立法者業已明白有期徒刑與拘役之不同，
    已經執行一定期間之有期徒刑者，即無執行拘役之必要。
４、就罰金而言
    罰金雖為列為主刑之一，惟其本質類似行政罰鍰，又不發生
    監獄教化之問題，併為執行即可，原無定其執行刑之必要。
    然則，我國立法卻比照有期徒刑之規定，應定其執行刑，實
    無必要。
肆、違憲審查
一、憲法原則
１、人性尊嚴原則
    其次，德國基本法第一條第一項規定：「人性尊嚴不可侵犯
    。尊重及保護人性尊嚴，乃所有國家權力機構之義務。」依
    據國民主權原理，國民是國家主人，其人性尊嚴不可侵犯。
    尊重及保護其人性尊嚴，實係行政、立法、司法機關之義務
    。就刑事立法而言，若無法益侵害或法益危險之行為而予以
    犯罪化，或較輕責任之行為而賦予重刑罰之處罰，即是違背
    人性尊嚴原則，而為違憲之立法。
２、比例原則
    按一般認為比例原則之內涵，係適當性原則、必要性原則及
    比例性原則三項。事實上，比例原則可分為二層次，其一須
    「適當」，其次須「相當」。就刑法而言，所謂適當，是指
    其犯罪化而處以刑罰為適當。所謂相當即不過量，所謂不過
    量乃指侵害最小，是指犯罪化後所賦予之刑罰種類為相當，
    為不過量，為侵害最小。因此，若要簡而言之，比例原則之
    必要性原則及比例性原則，可以合而為一，姑且名之曰相當
    性原則。若其犯罪化而犯以刑罰之立法並不適當，即是不合
    適當性原則，進而違背比例原則。若其犯罪化之立法適當，
    而其刑罰種類之賦予並不相當，即是不合相當性原則，進而
    無論其為過重或過輕，皆是違背比例原則之立法。
３、法益原則
    據比例原則中之適當性原則之要求，國家刑罰權之行使，應
    限於必要之干預；能以其他手段而達成目的時，則應放棄刑
    罰。此謂之刑罰之「最後手段性」，亦即刑罰謙抑原則之表
    現。欲知其犯罪化之立法是否合乎適當性原則適當，必須求
    諸於法益原則。因此，比例原則中之「適當性原則」，可以
    導出刑事立法上之「法益原則」。申言之，刑事立法上之「
    法益原則」要求任何行為要加以犯罪化，必因其法益受到侵
    害或危險。蓋刑事立法之核心，在於其所保護之法益。刑法
    之任務，在於法益之保護。無法益保護，無刑法可言；亦即
    無法益受到侵害或危險，則無施以刑罰之必要。行為如未造
    成「法益侵害」或「法益危險」，則無將之犯罪化之必要。
    在法益侵害，為「實害犯」；在法益危險，為「危險犯」。
    再者，法益本身依其價值評價之強度，而呈現法益位階。生
    命、身體、自由、名譽、財產五者，按其順序，而高低位階
    化。生命法益最高，其次身體法益，其次自由法益，其次名
    譽法益，而財產法益最低。此五種傳統法益，稱之為「個人
    法益」。在個人法益以外之法益，即「超個人法益」或「一
    般法益」、「團體法益」、「整體法益」，亦必須其與個人
    法益具有關連性者，始得為刑法所保護之一般法益。所謂危
    險犯，亦即行為人之行為造成法益危險，尚未至法益侵害，
    亦立法予以犯罪化。以最高位階之生命法益言之，刑法之有
    預備殺人罪、預備放火罪、預備強盜罪、預備擄人勒贖罪，
    均因其行為已造成生命法益之危險；否則，各該罪即無設預
    備犯之必要。如係單純身體、自由、名譽、財產之法益危險
    行為，則未曾設預備犯而加以犯罪化。
４、罪刑相當原則
    在犯罪化之立法之後，其刑罰種類之賦予是否合乎行為之罪
    責，亦即是否罪刑相當，乃刑罰相當性之問題。申言之，欲
    知其犯罪化之立法是否合乎適當性原則適當，必須求於罪刑
    相當原則。因此，比例原則中之「適當性原則」，可以導出
    刑事立法上之「罪刑相當原則」。如前所述，就刑法而言，
    所謂相當即不過量，所謂不過量乃指侵害最小，是指犯罪化
    後所賦予之刑罰種類為相當，為不過量，為侵害最小。因此
    ，法定刑之刑罰種類及自由刑之刑度輕重，必須與其行為責
    任之輕重相當，亦即在具有相當性時，始得為該種刑罰之賦
    予或該級刑度之訂定。如此，其刑罰之賦予始為合乎「罪責
    原則」，使其罪責與刑罰得以相適應而具有相當性，亦即立
    法上之「罪刑相當原則」。若其犯罪化之立法適當，而其刑
    罰種類之賦予並不相當，即是違背「罪刑相當原則」，自然
    不合相當性原則，進而無論其為過重或過輕，皆是違背比例
    原則之立法。
二、業務侵占罪
１、罪之審查
    經查：業務侵占行為所侵害者為財產法益，乃個人財產法益
    之實害犯，刑法第336 條第2 項之業務侵占罪，其犯罪化符
    合比例原則之適當性原則、法益原則，亦不違背人性尊嚴原
    則，而為合憲法之立法；惟查：財產犯罪而無暴力行為時，
    是否必須列為公訴罪（非告訴乃論之罪固包括自訴罪，惟自
    訴者少），非無商榷之餘地。因此，修正為告訴乃論之罪，
    似可考慮。
２、刑之審查
    經查：刑法第336 條第2 項之業務侵占罪，其刑度為六月以
    上五年以下有期徒刑，為一定期間之自由刑，且非長期自由
    刑，亦屬符合立法上罪刑相當原則。由於時空背景不同，民
    國24年施行之現行刑法，其33條將有期徒刑之上限定為15年
    ，係以當時「人生平均年齡不過四十一、二齡」為其立法理
    由；刑法各罪名之有期徒刑上下限，刑法各該侵害生命、身
    體、自由、名譽或財產罪之刑度安排，亦均以此為其立法理
    由。然則，60餘年後之今日已然不同，平均人壽將近80歲，
    已近立法當時1 倍；而目前更由當時之農業社會進展至電腦
    科技時代，惟刑法並未配合修正刑度，歷年來只知制訂並修
    正罰金罰鍰提高標準條例，不知制訂「有期徒刑提高標準條
    例」，造成司法實務普遍性重罪輕判之必然結果。如此，造
    成法官無從為罪刑相當之量刑。因此，本院認為可以考慮制
    訂「有期徒刑提高標準條例」，加倍提高刑法分則各罪有期
    徒刑之上下限，若財產犯罪得提高刑度一倍，為十年以下有
    期徒刑，法官才有妥適之量刑空間。
三、詐欺取財罪
１、罪之審查
    一般詐欺取財之行為，係侵害他人之財產法益，則屬於財產
    法益之實害犯。其犯罪化之立法合法益原則及人性尊嚴原則
    無疑，自有正當事由，而符合比例原則之適當性原則，應為
    合憲法之立法。
２、刑之審查
    一般詐欺取財罪，其刑度為5 年以下有期徒刑、拘役及1 千
    元以下罰金，符合罪責原則，並不違背立法上之罪刑相當原
    則，自不違背比例原則之必要性原則及狹義比例性原則，而
    且其最高刑度止於一定期間之自由刑，亦不違背人性尊嚴原
    則，應為合憲之立法。其次，由於時空背景不同，民國24年
    施行之現行刑法，其33條將有期徒刑之上限定為15年，係以
    當時「人生平均年齡不過四十一、二齡」為其立法理由；刑
    法各罪名之有期徒刑上下限，刑法各該侵害生命、身體、自
    由、名譽或財產罪之刑度安排，亦均以此為其立法理由。然
    則，60餘年後之今日已然不同，平均人壽將近80歲，已近立
    法當時1 倍；而目前更由當時之農業社會進展至電腦科技時
    代，惟刑法並未配合修正刑度，歷年來只知制訂並修正罰金
    罰鍰提高標準條例，不知制訂「有期徒刑提高標準條例」，
    造成司法實務普遍性重罪輕判之必然結果。例如在連續犯廢
    除前，偽造文書、一般詐欺取財罪及一般竊盜罪，無論被告
    觸犯幾件，其連續犯加重結果，刑度止於7 年半，豈是合理
    ？如此，造成法官無從為罪刑相當之量刑。因此，本院認為
    可以考慮制訂「有期徒刑提高標準條例」，加倍提高刑法分
    則各罪有期徒刑之上下限，若財產犯罪得提高刑度1 倍，與
    日本刑法相同，為10年以下有期徒刑，法官才有妥適之量刑
    空間。
伍、刑罰裁量
一、罪刑相當原則
１、自刑罰理論觀之
    就刑罰之報應理論言之，刑罰係以其具有痛苦性之本質，來
    均衡具有不法本質之犯罪，藉以衡平行為人之罪責，使行為
    人得因責任抵償而贖罪，而社會正義得以實現義，是故強調
    「刑罰之輕重應與罪責之輕重成比例」，是為司法上之罪刑
    相當原則。其報應之內容即為自由之剝奪，亦即有期徒刑之
    相加，而監獄即為執行報應之場所。再就特別預防理論言之
    ，受刑人之犯罪係社會化過程之障礙，應使其在監執行，以
    接受再教育而求其再社會化。復就一般預防理論觀之，以對
    受刑人之施以刑罰，作為威嚇他人之手段，不過刑罰之附帶
    作用，並非其主要目的。關於刑罰之目的，通常採取綜合理
    論，各國皆然；既有報應罪責，又有預防再犯，並有嚇阻他
    人犯罪之功能；惟報應理論所強調之「刑罰之輕重應與罪責
    之輕重成比例」，仍為刑罰裁量之基本原則；在死刑及真正
    無期徒刑，惟有在侵害生命法益之犯罪，單純依報應理論，
    其罪責已夠深重，不期待其再社會化時，始得於審判上宣告
    之；在死刑，更必須於「求其生而不得」時，始得為之；被
    告縱然侵害他人之生命法益，如求其生而可得時，亦不得宣
    告死刑，蓋死刑既稱之為極刑，如非極度之罪責，自不必處
    以極度之死刑。目前，我國係採取無期徒刑得適用假釋之制
    度，執行十五年後，即有假釋之機會，本質上類似長期徒刑
    ，並非真正無期徒刑。若被告接受自由刑之執行，以進行責
    任抵償，而在執行時能因己身之悛悔加之監獄之教化，仍有
    再社會化之可能，並無永久隔離於社會之必要，即不適合量
    處無期徒刑。
２、自憲法原則觀之
    依據前述人性尊嚴原則，「人性尊嚴不可侵犯。尊重及保護
    人性尊嚴，乃所有國家權力機構之義務。」在被告之行為責
    任確定後，其刑罰種類之賦予或自由刑之量定，均應相當而
    不可過量，否則即是違背比例原則中之相當性原則，自然不
    合司法上之「罪刑相當原則」。因此，刑事司法上之「罪刑
    相當原則」要求法官在量刑時，應依法益之位階，重所當重
    ，輕所當輕，必使罪得其刑而刑當其罪；不得重罪而輕判，
    或輕罪而重判；期使責任與刑罰得以相適應，而具有相當性
    。地藏十輪經（第三卷）云：「若犯重罪，應重治罰；若犯
    中罪，應中治罰；若犯輕罪，應輕治罰；令其慚愧，懺悔所
    犯。」其此之謂也！
二、刑罰裁量
１、主刑裁量
    為此，本院：１、審酌被告之品行、生活狀況、智識程度、
    犯罪之動機、目的、犯罪所生之危害、犯後之態度等一切情
    狀之後，２、再斟酌拘役並無教化功能，乃不具實益之刑罰
    種類，立法上以廢除為宜，以資符合自由刑單一化之要求；
    六月以下之短期自由刑，既難有教化作用，又易使受刑人感
    染惡習，除非被告有受其執行之特殊必要，否則尚無宣告之
    必要；如其宣告，應以緩刑或易科罰金而調和之等情。３、
    再考慮被告已與告訴人達成和解，願意如數賠償損失；惟被
    告是否應施予刑罰並使之入監獄執行，應依刑罰理論及刑事
    政策而加以考量，斟酌重點在於被告有無執行剝奪其自由，
    並施以監獄之教化，以使其再社會化之必要性，並非以其是
    否已經和解而為主要之判斷標準。然則，被告已和告訴人達
    成和解，雖未完全履行其和解條件，然分期清償之前二期，
    已經分別清償5000元，已據被告供明，並經告訴人代理人乙
    ○○證明屬實；４、復特別考量被告並無不良素行，卷附台
    灣高等法院被告全國前案紀錄表記之甚明。本院因而依後述
    理由，依刑法第59條之規定而減輕其刑，再分別量處前開自
    由刑，足以使其罪刑相當，爰宣告之，以示儆懲，諭知易科
    罰金之折算標準，並定其應執行之刑，以期被告之能知自新
    。
２、酌減其刑
Ａ、按刑法第59條規定，犯罪情狀顯可憫恕，認科以最低度刑仍
    嫌過重者，得酌量減輕其刑。該條乃立法時所設定有限度之
    立法權授與或讓與，用以調和個案，以符合平均正義。適用
    之，並無違背權力分立原則，亦無侵害立法權之虞。該條之
    所謂「情狀」，包括法官量刑時所應考量之各種情狀。雖有
    謂該條所謂可憫恕者，必須客觀上值得同情，量處最低度刑
    仍嫌過重者，始足當之；然則，較輕責任之行為而將受重刑
    處罰，如非情輕法重，何謂情輕法重？如非可憫恕，何謂可
    憫恕？何況，若有情輕法重之情形，裁判時本有刑法第59條
    酌量減輕其刑之適用，亦經司法院大法官會議以釋字第263
    號而解釋在案。個案是否情輕法重，法官固有斟酌權，惟若
    斟酌結果確是情輕法重，適用該條減刑即是義務，並非裁量
    權。如同量刑一般，在法定刑範圍內，固是法官之裁量權，
    惟斟酌結果，輕所當重，輕所當輕，使被告得到符合罪責之
    刑罰，其刑度之量定即是法官之義務，並非裁量權，蓋依罪
    刑相當原則，被告並無接受額外或過量處罰之義務。何況，
    依人性尊嚴原則，尊重及保障人性尊嚴，乃行政、立法、司
    法之機關之義務，並非權利。量刑如應適用刑法第59條而不
    適用，乃法官違背憲法義務。其判決乃合法而違憲之判決。
    再者，最高法院亦認「適用第五十九條酌量減輕其刑時，並
    不排除第五十七條所列舉十款事由之審酌」（最高法院70年
    年5 月16日70年度第六次刑事庭長會議決議參照）。何況，
    刑法第57條已將「犯罪所生之危險或損害」一項列於第九款
    。
Ｂ、本案情形
    經查：如附表所示，被告每次業務侵占之數額均不高，若每
    次均須量處六月以上有期徒刑，顯然情輕法重，應有適用刑
    法第59條而予減輕其刑之理由，法院自應依職權適用之。
３、易科罰金
    按刑法第41條第1 項、第2 項原規定：「犯最重本刑為五年
    以下有期徒刑以下之刑之罪，而受六個月以下有期徒刑或拘
    役之宣告者，得以新台幣一千元、二千元或三千元折算一日
    ，易科罰金。但確因不執行所宣告之刑，難收矯正之效，或
    難以維持法秩序者，不在此限。」「前項規定於數罪併罰，
    其應執行之刑未逾6 月者，亦適用之。」意即對於數罪併罰
    之案件，雖各宣告刑依法均得易科罰金，然若定應執行之刑
    已超過六個月，仍不得易科罰金。惟查，司法院大法官會議
    已於98年6 月19日公布第662 號解釋，認為：「中華民國94
    年2 月2 日修正公布之現行刑法第41條第2 項規定，關於數
    罪併罰，數宣告刑均得易科罰金，而定應執行刑逾6 個月者
    ，排除適用同條第1 項得易科罰金之規定部分，與憲法第23
    條規定有違，並與本院釋字第36 6號解釋意旨不符，應自本
    解釋公布之日起失其效力。」即對於數罪併罰，數宣告刑依
    法均得易科罰金，而定應執行之刑縱超過6 個月之案件，依
    司法院大法官會議解釋第366 號、662 號之解釋意旨，仍得
    易科罰金。從而，被告所犯上開2 罪，各量處如主文所示之
    刑及依刑法第41條第1 項之規定，均諭知易科罰金之折算標
    準，並定應執行之刑，再依上開司法院大法官會議解釋及刑
    法第41條第1 項之規定，併諭知易科罰金之折算標準。
４、緩刑宣告
    經查：被告前未曾受有期徒刑以上刑之宣告，有台灣高等法
    院檢察署刑案紀錄簡覆表附卷可稽，因一時失慮，致犯本案
    ，其經此次起訴及審判後，當能知所警惕，信無再犯之虞，
    本院認為前開對其宣告之刑，以暫不執行為適當，爰予宣告
    緩刑五年，以啟自新。
陸、據上論斷
    應依刑事訴訟法第273 條之1 第1 項、第299 條第1 項前段
    、刑法第336 條第2 項、第1 項、第339 條第1 項、第59條
    、第41條第1 項前段、第51條第5 款、第74條第1 項第1 款
    、刑法施行法第1 條之1 ，判決如主文。
本案經檢察官甲○○到庭執行職務。
中    華    民    國    98    年    9     月    25    日
                  刑事第二庭法  官  陳  志  祥
以上正本證明與原本無異。
如不服本判決，應於收受送達後10日內，向本院提出上訴狀；其
未敘述上訴理由者，並應於提起上訴後10日內，向本院補提理由
狀，並須按他造當事人之人數附具繕本，切勿逕送上級法院。
中    華    民    國    98    年    9     月    25    日
                            書記官  王  月  娥
附錄：
刑法第336 條第2 項：
對於業務上所持有之物，犯前條第1 項之罪者，處六月以上五年
以下有期徒刑，得併科三千元以下罰金。
刑法第339 條第1 項：
意圖為自己或第三人不法之所有，以詐術使人將本人或第三人之
物交付者，處五年以下有期徒刑、拘役或科或併科一千元以下罰
金。
附表：
┌──┬───────┬────┬────┬───────────┐
│編號│侵佔時間      │被害人  │侵佔金額│相關書證              │
├──┼───────┼────┼────┼───────────┤
│1   │97年9-10月間  │李明福  │3,400元 │被告切結書、告訴人陳報│
│    │              │        │        │之協定書、派工單      │
├──┼───────┼────┼────┼───────────┤
│2   │97年8月14日   │倪淑玲  │1,000元 │被告切結書、告訴人陳報│
│    │              │        │        │之協定書、派工單、申裝│
│    │              │        │        │預約書、倪淑玲同意書  │
├──┼───────┼────┼────┼───────────┤
│3   │97年10月28日  │汪湄淇  │3,178元 │告訴人陳報之協定書、汪│
│    │              │        │        │湄淇同意書            │
├──┼───────┼────┼────┼───────────┤
│4   │97年9月1日    │劉淑蘭  │1,590元 │告訴人陳報之協定書、劉│
│    │              │        │        │淑蘭同意書            │
├──┼───────┼────┼────┼───────────┤
│5   │97年10月15日  │游美吟  │2,802元 │告訴人陳報之協定書、申│
│    │              │        │        │裝預約單              │
├──┼───────┼────┼────┼───────────┤
│6   │97年9月21日   │陳定國  │3,030元 │告訴人陳報之協定書、申│
│    │              │        │        │裝預約單、陳亞庸（陳定│
│    │              │        │        │國之子）同意書        │
├──┼───────┼────┼────┼───────────┤
│7   │97年9月25日   │沈志強  │3,196元 │告訴人陳報之協定書、沈│
│    │              │        │        │志強同意書            │
├──┼───────┼────┼────┼───────────┤
│8   │97年9-11月間  │蔡旺成  │3,090元 │告訴人陳報之協定書    │
├──┼───────┼────┼────┼───────────┤
│9   │97年8-9月間   │蔡嘉惠  │1,500元 │告訴人陳報之侵佔明細表│
│    │              │        │        │、派工單              │
├──┼───────┼────┼────┼───────────┤
│10  │97年8-9月間   │嚴楊發  │  500元 │告訴人陳報之侵佔明細表│
├──┼───────┼────┼────┼───────────┤
│11  │97年8-9月間   │朱先生  │4,910元 │告訴人陳報之侵佔明細表│
├──┼───────┼────┼────┼───────────┤
│12  │97年8-9月間   │潘國明  │3,284元 │告訴人陳報之侵佔明細表│
├──┼───────┼────┼────┼───────────┤
│13  │97年8-9月間   │馮相興  │4,874元 │告訴人陳報之侵佔明細表│
├──┼───────┼────┼────┼───────────┤
│14  │97年8-9月間   │白鳳居  │2,000元 │告訴人陳報之侵佔明細表│
├──┼───────┼────┼────┼───────────┤
│15  │97年8-9月間   │李能巧  │3,108元 │告訴人陳報之侵佔明細表│
├──┼───────┼────┼────┼───────────┤
│16  │97年8-9月間   │張惠鐘  │3,125元 │告訴人陳報之侵佔明細表│
├──┼───────┼────┼────┼───────────┤
│17  │97年8-9月間   │游秀蘭  │3,408元 │告訴人陳報之侵佔明細表│
├──┼───────┼────┼────┼───────────┤
│18  │97年8-9月間   │鄭蕙玉  │3,302元 │告訴人陳報之侵佔明細表│
├──┼───────┼────┼────┼───────────┤
│19  │97年8-9月間   │吳清利  │1,500元 │告訴人陳報之侵佔明細表│
├──┼───────┼────┼────┼───────────┤
│20  │97年8-9月間   │許水金  │3,143元 │告訴人陳報之侵佔明細表│
├──┼───────┼────┼────┼───────────┤
│21  │97年8-9月間   │王逸誠  │1,000元 │告訴人陳報之侵佔明細表│
├──┼───────┼────┼────┼───────────┤
│22  │97年8-9月間   │周福陽  │2,000元 │告訴人陳報之侵佔明細表│
├──┼───────┼────┼────┼───────────┤
│23  │97年8-9月間   │鄭美芳  │1,000元 │告訴人陳報之侵佔明細表│
├──┼───────┼────┼────┼───────────┤
│24  │97年8-9月間   │沈志強  │1,000元 │告訴人陳報之侵佔明細表│
├──┼───────┼────┼────┼───────────┤
│25  │97年8-9月間   │曾文雅  │3,108元 │告訴人陳報之侵佔明細表│
├──┼───────┼────┼────┼───────────┤
│    │合   計       │        │64,048元│                      │
└──┴───────┴────┴────┴───────────┘


司法院資訊處製作；財團法人民間司法改革基金會備份。
